【裁判字號】    99,上易,319
【裁判日期】    990720
【裁判案由】    遷讓停車位等
【裁判全文】
臺灣高等法院民事判決                 99年度上易字第319號
上  訴  人  甲○○
訴訟代理人  乙○○
被上  訴人  丙○○
訴訟代理人  周德壎律師
上列當事人間請求遷讓停車位等事件，上訴人對於中華民國99年
2月26日臺灣臺北地方法院99年度訴字第57 號第一審判決提起上
訴，本院於民國99年6月22日言詞辯論終結，判決如下：
    主  文
上訴駁回。
第二審訴訟費用由上訴人負擔。
    事實及理由
一上訴人起訴主張：原法院95年度執字第64392 號債權人國泰世
  華商業銀行股份有限公司（下稱國泰世華銀行）與債務人（被
  上訴人）間拍賣抵押權強制執行事件（下稱系爭強制執行事件
  ），拍賣被上訴人所有臺北縣新店市○○段第1071（應有部分
  1萬分之165）、1071-1（應有部分1萬分之277）、1071-2（應
  有部分1萬分之277）、1073（應有部分1萬分之165）、1074（
  應有部分1萬分之165）地號土地（下稱系爭土地），及其上建
  號2933建物（門牌：臺北縣新店市○○路192之1號14樓）所有
  權全部（下稱系爭建號2933建物）；共同使用部分建號2940之
  應有部分1萬分之95（下稱系爭建號2940 共同使用部分），暨
  地下2樓編號8之機械式停車位（下稱系爭停車位），由伊及乙
  ○○共同於民國（下同）98年5月19日應買拍定，並於98年7月
  7 日領得不動產權利移轉證書，詎被上訴人未點交系爭停車位
  予伊，為無權占有，為此本於民法第767條前段、第179條規定
  ，請求被上訴人應將系爭停車位遷讓交還予伊，並應自98 年7
  月7 日起至遷讓交還系爭停車位之日止，按月給付新台幣（下
  同）3,000元損害金予伊等語。
二被上訴人以：系爭停車位之產權登記在臺北縣新店市○○段建
  號2864建物（下稱系爭建號2864建物）所有權內，且國泰世華
  銀行之抵押權標的不包括系爭停車位，故系爭停車位並非系爭
  強制執行事件之拍賣標的物等語，資為抗辯。
三原審駁回上訴人之訴，上訴人不服，提起上訴，聲明求為：(一)
  原判決廢棄；(二)被上訴人應將坐落臺北縣新店市○○路190 號
  等建物共同使用部分之地下二樓編號8 之停車位遷讓交還上訴
  人；(三)被上訴人應給付上訴人自98年7月7日起至遷讓交還前項
  停車位之日止按月3,000 元計算之損害金。被上訴人則答辯聲
  明求為駁回上訴。
四得心證之理由：
(一)按請求履行債務之訴，除被告自認原告所主張債權發生原因之
  事實外，應先由原告就其主張此項事實，負舉證之責任，必須
  證明其為真實後，被告於其抗辯事實，始應負證明之責任，此
  為舉證責任分擔之原則（最高法院43年台上字第377 號判例意
  旨參照）。查上訴人主張：伊及乙○○於系爭強制執行事件應
  買被上訴人所有包括系爭停車位在內之不動產，於98年5 月19
  日拍定，並於98年7月7日領得不動產權利移轉證書，而取得系
  爭停車位所有權，但被上訴人未點交系爭停車位予伊及乙○○
  ，為無權占有，並受有不當得利，爰依民法第767 條前段所有
  物返還請求權、第179 條規定，請求被上訴人遷讓交還系爭停
  車位，並返還不當得利云云。被上訴人則否認拍賣標的包括系
  爭停車位，及上訴人或乙○○為系爭停車位所有權人等事實。
  揆之前揭判例意旨，應先由上訴人就其所主張請求權之成立要
  件事實，負舉證責任。
(二)系爭停車位之產權登記在系爭建號2864建物（門牌：臺北縣新
  店市○○路190 號地下二樓）所有權內，而被上訴人單獨所有
  該建物應有部分1萬分之1，並與第三人公同共有應有部分1 萬
  分之9,994 等事實，為兩造所不爭執，並有被上訴人提出之建
  物登記謄本（原審卷1第20至23 頁），及台北縣新店地政事務
  所以99年1月15日北縣店地測字第0990000456 號函表示系爭停
  車位「經查對竣工平面圖之編號8 停車位..係屬新店市○○段
  2864建號」，並檢附竣工平面圖、建物測量成果圖可稽（原審
  卷2第6至8頁），此部分事實堪予認定。
(三)依上訴人提出不動產權利移轉證書、所有權狀、拍賣公告、建
  物登記謄本（補字卷第6至15 頁），及本院調取系爭強制執行
  事件卷宗（見系爭強制執行事件卷所附強制執行聲請狀、他項
  權利證明書、抵押權設定契約書、原法院95年度拍字第234 號
  民事裁定、拍賣公告、拍賣筆錄、不動產權利移轉證書、送達
  證書），堪予認定下述事實：1.被上訴人以所有系爭土地及系
  爭建號2933建物設定抵押權予國泰世華銀行，經國泰世華銀行
  行使抵押權，先取得原法院就系爭土地、系爭建號2933建物及
  系爭建號2940共同使用部分准予拍賣之執行名義（95年度拍字
  第234 號裁定），並據以聲請原法院執行拍賣。2.原法院於98
  年4月22日之拍賣公告（定拍賣日期98年5月19日）記載「主旨
  ：拍賣..債務人丙○○所有如附表所示不動產..」、「公告事
  項：一不動產所在地、種類、權利範圍、實際狀況、占有使用
  情形..均詳如附表」，且其附表記載不動產為系爭土地、系爭
  建號2933 建物（含系爭建號2940 共同使用部分）。3.上訴人
  及乙○○共同於98年5 月19日拍賣當日應買拍定，經原法院於
  98年7 月7日核發系爭土地、系爭建號2933 建物（含系爭建號
  2940共同使用部分）之不動產權利移轉證書予上訴人及乙○○
  ，經上訴人及乙○○持以辦理所有權移轉登記完竣。足見國泰
  世華銀行之抵押權標的不動產、國泰世華銀行聲請原法院拍賣
  之標的不動產、原法院公告拍賣之標的不動產，及上訴人、乙
  ○○應買並取得所有權之標的不動產，均為系爭土地、系爭建
  號2933建物及系爭建號2940共同使用部分，而不包括被上訴人
  單獨所有或公同共有之系爭建號2864建物應有部分，則上訴人
  主張其與乙○○應買拍定，並取得系爭停車位所有權云云，與
  事實不符，為不可採。
(四)上訴人主張：依原法院於系爭強制執行事件96年12月21日調查
  筆錄記載「問：停車場（地下2 樓）之停車位為何？何人使用
  ？）」、「（被上訴人）答：機械式8 號車位，由債務人使用
  」；於97年3月5日執行筆錄記載履勘情形為「經債權人導往至
  現場執行、據管委會管理員（保全）稱，債務人之停車位為地
  下室機械式8號停車位」，及於98年4月22日拍賣公告之附表「
  使用情形」欄記載「停車位為地下二層編號8 號（機械式），
  係共同使用部分之應有部分，拍定後不點交」字樣，可見系爭
  停車位屬於拍賣標的，並由伊及乙○○取得所有權云云，並提
  出調查筆錄、執行筆錄、拍賣公告（補字卷第6、7、16至17頁
  ）為證。惟查，原法院於96年12月21日、97年3月5日僅係調查
  系爭停車位之權屬及使用情形，並無進一步查封系爭停車位坐
  落之系爭建號2864建物應有部分。又拍賣公告附表之「使用情
  形」欄雖有上開記載，要僅係說明系爭停車位之狀況及不予點
  交等情，原法院既未於該附表關於拍賣標的不動產標示欄中列
  入系爭停車位坐落之系爭建號2864建物應有部分，拍定後所核
  發之不動產權利移轉證書亦未將此筆建號列入，顯無從以上開
  「使用情形」之說明，即謂原法院有一併拍賣系爭停車位，並
  使上訴人、乙○○取得所有權之事實。上訴人、乙○○復未提
  出其他證據證明其二人已取得系爭停車位所有權，上訴人主張
  其為系爭停車位之所有人云云，尚非可採。
(五)上訴人主張：伊信賴拍賣公告所載系爭停車位坐落系爭建號29
  40共同使用部分之記載，並據以出價競拍，依信賴保護原則，
  應認為伊取得系爭停車位所有權云云。惟查，原法院並未就系
  爭停車位即系爭建號2864建物應有部分予以查封併付拍賣，有
  如前述，上訴人、乙○○亦未取得系爭停車位之所有權，無從
  本於所有人地位對被上訴人主張權利，自不發生喪失既得利益
  之問題，應無「信賴保護原則」之適用，上訴人此部分主張委
  無可取。
(六)綜上所述，上訴人主張其為系爭停車位之所有權人云云，為不
  足採。則上訴人主張本於民法第767條前段、第179條規定，請
  求被上訴人將系爭停車位遷讓交還予上訴人，並自98年7月7日
  起至遷讓交還系爭停車位之日止按月給付上訴人3,000 元，均
  為無理由，不應准許。原審為上訴人敗訴之判決，並無不合。
  上訴意旨指摘原判決不當，求予廢棄改判，為無理由，應予駁
  回。
五據上論結，本件上訴為無理由，依民事訴訟法第449條第1項、
  第78條，判決如主文。
中    華    民    國    99    年    7     月    20    日
                    民事第四庭
                        審判長法  官  張劍男
                              法  官  彭昭芬
                              法  官  翁昭蓉
正本係照原本作成。
不得上訴。
中    華    民    國    99    年    7     月    21    日
                              書記官  張淑芬

司法院資訊處製作；財團法人民間司法改革基金會備份。
